【裁判字號】    99,交抗,38
【裁判日期】    990113
【裁判案由】    違反道路交通管理處罰條例
【裁判全文】
臺灣高等法院刑事裁定                  99年度交抗字第38號
抗  告  人
即受處分人  甲○○
上列抗告人因違反道路交通管理處罰條例案件，不服臺灣臺北地
方法院98年度交聲字第4139號，中華民國98年12月18日裁定（原
處分案號：北市監營字第裁40-ZAB045692號），提起抗告，本院
裁定如下：
    主  文
抗告駁回。
    理    由
一、原裁定意旨略以：本件異議人即受處分人甲○○於民國98年
    7月21日8時38分許，駕駛營業小客車（車牌號碼：350-DB號
    ，下稱系爭車輛）行經國道2號東向3公里處，經內政部警政
    署國道公路警察局依現場測速儀器採證照片，以公警局交字
    第ZAB045692號違反道路交通管理事件通知單，逕行舉發違
    反道路交通管理處罰條例第33條第1項第1款「速限90公里，
    經雷達測定行速為104公里，超速14公里」之違規，原處分
    機關乃依道路交通管理處罰條例第33條第1項、第85條第1項
    及違反道路交通管理事件統一裁罰基準表之規定，於98年11
    月3日裁處受處分人罰鍰新台幣（下同）3000元，並依同條
    例第63條規定記違規點數1點。原處分核無違誤，受處分人
    之異議為無理由，應予駁回等語。
二、抗告意旨略以：原法院未查明本案之違規行為，是否為駕駛
    於伊側方之其他車輛駕駛人所為或有受其他風速率之影響所
    致，顯有違誤。又本件發生時間為早上8時38分，車輛之數
    量最多，速率應以東向3公里或國道3號北二高，而無東向4
    公里云云。
三、按汽車行駛於高速公路，不遵使用限制、禁止、行車管制及
    管理事項之管制規則而有行車速度超過規定之最高速限之行
    為者，處汽車駕駛人3000元以上6000元以下罰鍰，並記違規
    點數1點，道路交通管理處罰條例第33條第1項第1款、第63
    條第1項第1款分別定有明文。次按「汽車駕駛人之行為有下
    列情形之一，當場不能或不宜攔截製單舉發者，得逕行舉發
    ：七、經以科學儀器取得證據資料證明其行為違規」，同條
    例第7條之2第1項第7款亦有明定。是小型車之汽車駕駛人駕
    駛汽車行駛於高速公路，如有行車速度超過規定之未滿20公
    里之違規行為經警舉發，並於舉發通知單上所載之應到案日
    期前到案聽候裁決或提出申訴，經主管機關調查後仍認定前
    揭違規行為屬實者，依道路交通管理處罰條例第33條第1項
    第1款、第63條第1項第1款、違反道路交通管理事件統一裁
    罰基準及處理細則第44條第1項、違反道路交通管理事件統
    一裁罰基準表之規定，須對該小型車之汽車駕駛人處以3000
    元之罰鍰，並記違規點數1點。
四、經查：
  (一)抗告人確有於前揭時地駕駛系爭車輛經雷達測定時速104公
    里，而有超速14公里之違規，此有舉發違規通知單及內政部
    警政署國道公路警察局第一警察隊所函附之採證照片可參，
    其違規超速之行為明確。則抗告人仍辯稱本件超速者，為其
    側方之車輛云云，自無足採。
  (二)又按汽車行駛於高速公路及快速公路，應依速限標誌指示，
    高速公路及快速公路交通管制規則第5條第1項定有明文。且
    高速公路有關速限之規定，除須考量用路人需求外，尚需考
    量行車安全之因素，另需考量高速公路設計時，所依據之車
    輛因素、道路之曲率、視距、縱坡度、超高、漸變率等各項
    當地之不同道路條件之安全係數分別訂定設計速率（最大容
    許安全範圍），訂定速限時則依據「速限不得高於設計速率
    」之原則訂定。本件違規路段國道2號高速公路之速限是否
    應適度放寬或限制，自應由主管機關參酌上開考量因素調整
    訂定之，故上開車輛因素、道路之曲率、視距、縱坡度、超
    高、漸變率等，乃主管機關訂定各路段速限之依據，與認定
    抗告人是否違規無涉，則抗告人辯稱尚應考量上開因素，以
    判斷其有無違規云云，亦無足取。是主管機關既依據上開因
    素，訂定該路段之速限為每小時90公里，且抗告人既駕駛車
    輛上路，即有遵守國道高速公路有關行車速度限制之義務，
    尚不得以主觀上認為該路段速限不合理或自認安全無虞即可
    不依規定並據為免罰之事由。
  (三)再者，本案發生地點為國道二號東向3公里處，該處速限為
    90公里，而抗告人駕駛系爭車輛行經該處之行車速率為104
    公里，有內政部警政署國道公路警察局舉發違反道路交通管
    理事件通知單附卷可稽，抗告人辯稱「『速率』應以東向3
    公里處或國道3號北二高」云云，容有誤會，亦無足採。
五、綜上所述，抗告人既有駕駛系爭車輛於前揭時、地並有超速
    行駛之違規行為。原審法院因認原處分機關就抗告人之上開
    違規行為，依據道路交通管理處罰條例第33條第1項第1款、
    第63條第1項第1款及違反道路交通管理事件統一裁罰基準表
    之規定裁罰3000元，並記違規點數1點，核無違誤，而駁回
    抗告人於原審法院之聲明異議，經核並無不合，抗告人猶執
    陳詞空言否認有違規行為，提起抗告，為無理由，應予駁回
    。
六、據上論結，應依道路交通案件處理辦法第26條，刑事訴訟法
    第412條，裁定如主文。
中    華    民    國    99    年    1     月    13    日
                  刑事第七庭  審判長法  官   宋明蒼
                                    法  官   楊智勝
                                    法  官   游紅桃
以上正本證明與原本無異。
不得再抗告。
                                    書記官   戴伯勳
中    華    民    國    99    年    1     月    13    日


司法院資訊處製作；財團法人民間司法改革基金會備份。
